【裁判字號】    99,訴,954
【裁判日期】    991116
【裁判案由】    違反槍砲彈藥刀械管制條例
【裁判全文】
臺灣高雄地方法院刑事判決               99年度訴字第954號
公  訴  人  臺灣高雄地方法院檢察署檢察官
被      告  林建民
指定辯護人  本院公設辯護人陳信凱
上列被告因違反槍砲彈藥刀械管制條例案件，經檢察官提起公訴
（99年度偵字第7213號），本院判決如下：
    主  文
林建民未經許可，寄藏可發射子彈具有殺傷力之改造手槍，累犯
，處有期徒刑參年陸月，併科罰金新臺幣伍萬元，罰金如易服勞
役，以新臺幣壹仟元折算壹日，扣案之仿FN廠半自動改造手槍壹
支（含彈匣壹個，管制編號：0000000000號），沒收之。
    事  實
一、林建民前於民國86年間因違反槍砲彈藥刀械管制條例案件，
    經裁定付感訓處分（後經抗告、更審後不付感訓處分），並
    經臺灣高等法院高雄分院判決分別判處有期徒刑5 月（未經
    許可製造彈藥未遂罪部分）、3 月（未經許可持有刀械罪部
    分）確定，甫於91年3 月7 日因感訓處分羈押折抵刑期期滿
    執行結案（未經許可持有刀械罪部分先行確定，於88年6 月
    3 日易科罰金執行完畢，另未經許可製造彈藥未遂罪部分，
    因感訓處分羈押已逾5 月，經臺灣高等法院高雄分院檢察署
    檢察官於91年3 月7 日簽結而無須指揮執行，故依司法院
    廳刑一字第7568號函意旨，應以檢察官於執行核算並記載於
    執行指揮書始算執行完畢，參本院卷第56頁至第59頁）。詎
    不知悛悔，明知可發射子彈具有殺傷力之改造手槍，為槍砲
    彈藥刀械管制條例第4 條第1 項第1 款所規定之槍砲，依同
    條例第5 條之規定，非經中央主管機關許可，不得寄藏、持
    有，竟仍基於寄藏、持有可發射子彈具有殺傷力之改造手槍
    犯意，於民國95年間某日，在其位在高雄市苓雅區○○○路
    461 號8 樓之17住處，受姓名年籍不詳綽號「雞仔」之成年
    男子之託，代為保管可發射子彈具有殺傷力之仿FN廠半自動
    改造手槍1 支（含彈匣1 個，槍枝管制編號0000000000號）
    後，寄藏於上址住處房間之遊戲機臺木板夾層內。嗣經警於
    99年2 月24日16時許，持本院核發之搜索票前往林建民前址
    房屋執行搜索，於上開寄藏槍枝之處，扣得前揭之改造手槍
    1 支及與本案無關之瓦斯空氣槍1 支（不具殺傷力）、小型
    工具機1 臺、電動起子1 支、電動雕刻機1 支、老虎鉗1 支
    、鉗子2 支、鋸子1 支、銼刀1 支、鐵鎚1 支、玻璃切割器
    1 支、T 型扳手1 支、鑽頭（夾頭）1 支、鑽頭（鑽尾）35
    支、瓦斯鋼瓶4 瓶、鑽頭4 支、西瓜刀1 支等物。
二、案經高雄市政府警察局三民第一分局報告臺灣高雄地方法院
    檢察署檢察官偵查起訴。
    理  由
壹、證據能力部分：
一、按被告以外之人於審判外之陳述，雖不符刑事訴訟法第159
    條之1 至第159 條之4 之規定，而經當事人於審判程序同意
    作為證據，法院審酌該言詞陳述或書面陳述作成時之情況，
    認為適當者，亦得為證據，刑事訴訟法第159 條之5 第1 項
    定有明文。本件檢察官、被告及其指定辯護人於本院審判程
    序時，就本判決所引用審判外之言詞或書面陳述，均明示同
    意有證據能力，本院審酌該具有傳聞證據性質之證據，其取
    得過程並無瑕疵，與待證事實具有關聯性，證明力非明顯過
    低，以之作為證據係屬適當，認俱得為證據。
二、次按「法院或檢察官得囑託醫院、學校或其他相當之機關、
    團體為鑑定，或審查他人之鑑定，並準用第203 條至第206
    條之1 之規定」、「鑑定之經過及其結果，應命鑑定人以言
    詞或書面報告」，刑事訴訟法第208 條第1 項前段、第206
    條第1 項分別定有明文，是經檢察官囑託相當之機關為鑑定
    後，經鑑定人以書面報告其鑑定之結果者，該鑑定書面雖屬
    被告以外之人於審判外之書面陳述，惟其屬刑事訴訟法第15
    9 條第1 項所謂之「法律有規定者」，故不受該條項規定「
    不得作為證據」之限制，而具有證據能力；又檢察官因實務
    現實需求，就特定案件類型認當然有鑑定之必要者，基於檢
    察一體原則，得由該管檢察長概括選任鑑定機關，是司法警
    察等偵查輔助人員於案件未移送檢察官偵辦前之調查犯罪階
    段，依據檢察長之概括授權，先行將證物送請檢察機關預先
    核定之專責鑑定人或鑑定機關實施鑑定，該鑑定人或鑑定機
    關亦應視同受承辦檢察官所選任或囑託而執行鑑定業務。經
    查，本案卷附內政部警政署刑事警察局99年3 月29日刑鑑字
    第0990029483號鑑定書，係高雄市政府警察局三民第一分局
    依檢察機關事先概括授權囑託而送請內政部警政署刑事警察
    局所為之書面鑑定報告，揆之上開說明，自具有證據能力，
    並得作為本件認定犯罪事實之依據。
三、卷附現場查獲照片5 張（警卷第22頁至第24頁），係員警至
    被告之上揭住處拍攝查獲之現況，因利用攝影器材將實體物
    品或可以視覺感官認知之現象，予以拍攝、製成之照片，係
    為保全拍攝之時該物品或現象所呈現之情形，於證據方法而
    言，具有與該物品或現象相同之效用，乃屬物證之一種，並
    非供述證據，無傳聞法則之適用，應有證據能力。
貳、實體部分：
一、訊據被告林建民固坦承於95年間受綽號「雞仔」之成年男子
    之託，代為保管上開扣押之改造手槍1 支，惟矢口否認有非
    法寄藏槍枝之犯行，辯稱：該「雞仔」之人於95年間寄放上
    開手槍時，說該手槍已毀損，伊即以為該手槍不具有殺傷力
    。之後本想將該手槍丟棄，又怕該「雞仔」之人索回，所以
    就寄藏在住處云云。其辯護人則以：被告主觀上對扣押之改
    造手槍不認為具有殺傷力，且一般槍枝須有子彈才有辦法使
    用，而被告持有該槍枝長達3 、4 年，期間沒有去找尋適用
    之子彈，足認被告確實沒有要使用該槍枝之意思，應不成立
    非法寄藏槍枝罪云云。
二、經查：
（一）上揭於被告之住處查獲之改造手槍1 支，經送內政部警政
      署刑事警察局以「檢視法」、「性能檢驗法」鑑定之結果
      為：「送鑑手槍1 支（槍枝管制編號0000000000號），認
      係改造手槍，由仿FN廠半自動手槍製造之槍枝，換裝土造
      金屬槍管而成，擊發功能正常，可供擊發適用子彈使用，
      認具殺傷力。」等情，有該局99年3 月29日刑鑑字第0990
      029483號鑑定書1 份在卷足憑（偵卷第16頁）。因指定辯
      護人認上開鑑定機關未以「動能測試法」進行鑑驗，而質
      疑該鑑定之結果，嗣經本院函詢內政部警政署刑事警察局
      有關槍枝鑑定方法之標準，及本案是否須以「動能測試法
      」進行試射之必要後，該局於99年9 月17日以刑鑑字第
      0990127656號（本院卷第28頁至第30頁）函覆謂：「本局
      99年3 月29日刑鑑字第0990029483號鑑定書內載之手槍1
      支（槍枝管制編號0000000000號），係以『性能檢驗法』
      鑑定之，所謂『性能檢驗法』：實際操作檢測槍枝之機械
      結構與性能，例如槍管、滑套、轉輪等零件之檢視，滑套
      、扳機、擊錘及撞針等機械運作情形之檢驗；經實際操作
      檢測若其結構、功能完整良好，且擊發功能正常，則認該
      槍枝可供擊（引）發適用子彈、發射適用彈頭（丸）使用
      ，即認具殺傷力。前揭手槍經依『性能檢驗法』鑑定後，
      認其結構、功能完整良好，且擊發功能正常，即認在裝填
      適用子彈（即裝填適當底火、火藥及金屬彈丸等），使成
      為適合前揭槍枝擊發之情形下，在適當距離下彈頭最具威
      力之發射動能，均可達20焦耳/ 平方公分以上，足以穿入
      人體皮肉層，而據以認定前揭前槍枝具殺傷力，無需再以
      『動能測試法』進行鑑定。」，並檢附該局「槍枝殺傷力
      鑑定說明」為佐，該鑑定說明中針對「非制式槍枝」之鑑
      驗方法，亦謂：「二、『非制式槍枝』於第1 次送鑑時，
      經以『性能檢驗法』鑑定後確認有殺傷力者，對於再次要
      求續以『動能測試法』實際試射鑑定者，其於裝填子彈適
      當（即裝填適量底火、火藥及金屬彈丸等成為適合送鑑槍
      枝所擊發之『適用子彈』）之情況下，最具威力之發射動
      能，均可達20焦耳/ 平方公分以上，足以穿入人體皮肉層
      ；此一事實業經實務長久驗證（94年底至97年4 月間共測
      試達131 支『非制式槍枝』），無需再以極高危險性之『
      動能測試法』進行試射鑑定，故該類案件之槍枝，本局將
      不再續行『動能測試法』之試射鑑定。」等語明確。因槍
      枝殺傷力之鑑定，非必以試射為唯一之鑑驗方法，如依「
      性能檢驗法」實際操傷送鑑槍枝之機械結構與功能，經檢
      測後認其結構完整，且擊發功能良好正常，可供擊發適用
      子彈使用，而為具殺傷力之研判，苟非其鑑定有未盡確實
      或欠缺完備情事，即不得以未經實彈射擊鑑測，遽認其鑑
      定結果為不可採（最高法院96年度臺上字第5298號、99年
      度臺上字第205 號判決意旨參照），是依上開刑事警察局
      鑑定書、函覆之內容及最高法院判決意旨，不以「動能測
      試法」進行鑑定為必要，故上開扣案之仿FN廠半自動手槍
      （含彈匣1 個，槍枝管制編號0000000000號），經「性能
      檢驗法」鑑定結果應具有殺傷力之事實，足堪認定。
（二）又被告於86年5 月間，因未經許可改造可發射子彈具有殺
      傷力之掌心雷型玩具手槍、著手製（改）造「M16 長槍」
      因故未達殺傷力、著手製造子彈1 顆，尚未達殺傷力之行
      為，分別犯修正前槍砲彈藥刀械管制條例第10條第1 項之
      未經許可製造可發射子彈具有殺傷力槍枝罪，第10條第1
      項、第4 項之未經許可製造可發射子彈具有殺傷力槍枝未
      遂罪，第11條第1 項、第4 項之製造子彈未遂罪，經臺灣
      高等法院90年度上更（一）字第208 號判決認被告上開之
      犯行，係1 行為觸犯3 罪名，而依想像競合犯關係，從一
      重製造子彈未遂罪處以有期徒刑5 月確定等情，有上開判
      決書及臺灣高等法院被告前案紀錄表各1 份在卷可稽。是
      被告於86年間之前案犯行，客觀上已具備改造槍枝之技能
      ，主觀上亦明知未經許可，不得持有、寄藏具有殺傷力之
      槍枝，因被告所稱該「雞仔」之成年男子，自95年間託管
      迄至查扣時（99年2 月24日），已長達3 、4 年有餘，既
      被告已明知非法寄藏、持有槍枝為犯法之行為，為避免刑
      責加身之慮，理應加以拒絕或積極請該「雞仔」索回或另
      以他法處理之，惟仍繼續持有、寄藏，並加以隱匿置放在
      住處之遊戲機臺木板夾層內，則其持有、寄藏之目的為何
      ，即可揣知至明。是被告辯稱不知扣案改造手槍具有殺傷
      力云云，應為卸責之詞，顯不可採。
（三）綜上，被告前揭所辯，不足採信。從而，本件事證明確，
      被告上開犯行，堪以認定，應依法論科。
三、按未經許可持有手槍，其持有之繼續，為行為之繼續，亦即
    一經持有手槍，罪已成立，但其完結須繼續至持有行為終了
    時為止。則包括持有之寄藏手槍行為，自亦為行為之繼續，
    其犯罪之完結須繼續至寄藏行為終了時為止。此與司法院院
    解字第3632號解釋所稱寄藏贓物罪於寄藏行為完畢時，其犯
    罪即已完成，其後之占有該贓物乃犯罪之狀態繼續，而非行
    為繼續，迥不相同。如行為人最初因寄藏而持有槍、彈之時
    間為93年間，雖係在槍砲彈藥刀械管制條例於94年1 月26日
    修正公布施行前，然其寄藏之行為繼續至95年9 月28日始被
    查獲，已在該條例修正公布施行後，自無行為後法律變更可
    言（最高法院96年度臺上字第6262號判決意旨參照）。查本
    件被告雖於95年間即寄藏、持有上開之改造手槍，且刑法部
    分條文業於95年7 月1 日修正施行，然被告經警查獲寄藏、
    持有該改造手槍之時點為99年2 月24日，係於上開刑法修正
    施行後，揆諸上開最高法院判決意旨，本件即應逕行適用新
    法，而無須為新舊法之比較，合予敘明。
四、按寄藏與持有，均係將物置於自己實力支配之下，僅寄藏必
    先有他人之持有行為，而後始為之受寄代藏而已，故寄藏之
    受人委託代為保管，其保管之本身，亦屬持有，不過，此之
    持有係受寄之當然結果；又單純之「持有」，固不包括「寄
    藏」，但「寄藏」之受人委託代為保管，其保管之本身所為
    之「持有」，既係「寄藏」之當然結果，法律上自宜僅就「
    寄藏」行為為包括之評價，不應另就「持有」予以論罪（最
    高法院74年台上字第3400號判例意旨參照）。是被告受託寄
    藏上開扣案具有殺傷力之改造手槍，核其所為，係犯槍砲彈
    藥刀械管制條例第8 條第4 項之未經許可寄藏可發射子彈具
    有殺傷力之改造手槍罪。被告持有具有殺傷力改造手槍之行
    為，已為寄藏行為所吸收，不另論罪。又被告前於86年間因
    違反槍砲彈藥刀械管制條例案件，經裁定付感訓處分（後經
    抗告、更審後不付感訓處分），並經臺灣高等法院高雄分院
    判決分別判處有期徒刑5 月（未經許可製造彈藥未遂罪部分
    ）、3 月（未經許可持有刀械罪部分）確定，甫於91年3 月
    7 日因感訓處分羈押折抵刑期期滿執行結案等情，有臺灣高
    等法院被告前案紀錄表1 份附卷可參，其於刑之執行完畢後
    5 年內，故意再犯本件有期徒刑以上之本罪，為累犯，應依
    刑法第47條第1 項加重其刑。
五、爰審酌被告已有違反槍砲彈藥刀械管制條例之前案紀錄，明
    知未經許可不得持有、寄藏具有殺傷力之槍枝，竟仍無視於
    政府嚴格管制非法槍枝之政策，擅自受託寄藏前揭具有殺傷
    力之改造手槍，對社會治安有顯著之潛在危險性，並對他人
    之生命安全構成極大之威脅，所為誠屬不該，且犯後否認知
    悉扣案之改造手槍具有殺傷力，毫無悔意，本應嚴懲，惟念
    其僅受託寄藏改造手槍1 支，亦未查獲曾持上開改造手槍犯
    罪，對社會安全尚未造成實質危害，暨考量犯罪動機、目的
    、手段等一切情狀，量處如主文所示之刑，另就併科罰金刑
    部分，諭知如易服勞役以新臺幣1,000 元折算1 日之標準，
    以資懲儆。
六、末按扣案之仿FN廠半自動改造手槍1 支（含彈匣1 個，槍枝
    管制編號0000000000號），具有殺傷力，業如前述，應係槍
    砲彈藥刀械管制條例第4 條第1 項第1 款所規定之槍砲，屬
    違禁物，不問屬於犯人與否，應依刑法第38條第1 項第1 款
    規定宣告沒收。至另扣案之瓦斯空氣槍1 支（不具殺傷力）
    、小型工具機1 臺、電動起子1 支、電動雕刻機1 支、老虎
    鉗1 支、鉗子2 支、鋸子1 支、銼刀1 支、鐵鎚1 支、玻璃
    切割器1 支、T 型扳手1 支、鑽頭（夾頭）1 支、鑽頭（鑽
    尾）35支、瓦斯鋼瓶4 瓶、鑽頭4 支、西瓜刀1 支等物，核
    與本案犯罪無關，爰不予宣告沒收，附此敘明之。
據上論斷，應依刑事訴訟法第299 條第1 項前段，槍砲彈藥刀械
管制條例第8 條第4 項，刑法第11條前段、第42條第3 項前段、
第38條第1 項第1 款、第47條第1 項，判決如主文。
本案經檢察官顏漢文到庭執行職務。
中    華    民    國    99    年    11    月    16    日
                  刑事第十二庭  審判長法  官  黃建榮
                                      法  官  陳川傑
                                      法  官  林勳煜
以上正本證明與原本無異。
如不服本判決應於收受本判決後10日內向本院提出上訴書狀，並
應敘述具體理由，如未敘述上訴理由者，應於上訴期間屆滿後20
日內補提理由書狀於本院（均須按他造當事人之人數附繕本）「
切勿逕送上級法院」。
中    華    民    國    99    年    11    月    16    日
                                      書記官  莊正彬
附錄本判決論罪科刑法條：
槍砲彈藥刀械管制條例第8條
未經許可，製造、販賣或運輸鋼筆槍、瓦斯槍、麻醉槍、獵槍、
空氣槍或第4 條第1 項第1 款所定其他可發射金屬或子彈具有殺
傷力之各式槍砲者，處無期徒刑或5 年以上有期徒刑，併科新臺
幣1 千萬元以下罰金。
未經許可，轉讓、出租或出借前項所列槍枝者，處5 年以上有期
徒刑，併科新臺幣1 千萬元以下罰金。
意圖供自己或他人犯罪之用，而犯前二項之罪者，處無期徒刑或
7 年以上有期徒刑，併科新臺幣1 千萬元以下罰金。
未經許可，持有、寄藏或意圖販賣而陳列第1 項所列槍枝者，處
3 年以上10年以下有期徒刑，併科新臺幣700 萬元以下罰金。
第1項至第3項之未遂犯罰之。

司法院資訊處製作；財團法人民間司法改革基金會備份。
